【裁判字號】    92,聲再,400
【裁判日期】    921030
【裁判案由】    聲請再審並停止刑罰之執行
【裁判全文】
臺灣高等法院刑事裁定                            九十二年度聲再字第四○○號
    再審聲請人
    即受判決人  甲○○
右列聲請人因公共危險案件，對於本院九十二年度聲再字第一三一號，中華民國九十
二年四月十四日確定裁定（本院八十七年度上訴字第五二九四號、臺灣臺北地方法院
八十七年度訴字第一五○三號、臺灣臺北地方法院檢察署八十七年偵字第一六九○六
號、第一八一九三號），聲請再審並停止執行，本院裁定如左：
    主  文
再審暨停止執行之聲請，均駁回。
    理  由
一、聲請意旨略以：
（一）最高法院二十九年抗字第二九二號判例：若僅以聲請之程序不合法，予以駁回
      ，則以同一原因重行聲請，並非法所不許。刑事訴訟法所謂再審經裁定駁回後
      ，不得更以同一原因聲請者，係指聲請再審之原因事實已為實體上裁判而言，
      若未就其原因事實之證據證言是否虛偽加以審酌，自不受第四百二十七條第二
      項（現第四百三十四條第二項）之限制。抗告人在原審係對本院八十八年度臺
      上字第五四一一號判決聲請再審，原裁定卻誤植為原審八十七年度上訴字第二
      五九四號。又該裁定祇對「政大中山館火災公有財產物品求償清單」作實質審
      酌裁判，其他聲請審理由則未予實體審酌裁判之。鈞院九十二年度聲再字第一
      三一號裁定，以「同一原因事由聲請再審」而駁回聲請人之再審聲請，乃重大
      違背法令，應為無效裁判，無拘束力，誠請鈞院撤銷原裁定，並裁定賜准開始
      再審及停止冤獄執行。
（二）本件聲請案應有法定再審事由，應裁定開始再審及停止冤獄執行：
   1. 刑事訴訟法第四百二十條第二項規定：前項第一款至第三款及第五款之證明，
      以經判決確定或其刑事訴訟不能開始或續行，非因證據不足為限，得聲請再審
      。臺北地院八十八年自字第七九五號聲請人八十八年八月間之自訴案（被告包
      括鑄成冤獄官、濫權訴追官、警賊、政士、行動隊成員），經臺灣高等法院九
      十年上訴字第二○五三號判決，聲請人於九十年九、十月間上訴最高法院，仍
      在等待分案程序，符合第四百二十條第二項、第一項第一、二、三、五款之再
      審事由。
   2. 依最高法院二十四年七月、六十五年十一月三十日、七十五年九月十三日決議
      及七十二年臺抗字第三十六號、七十五年臺上字第七一五一號判例，刑事訴訟
      法再審編所稱發見確實新證據，係指當時已經存在而發見在後或審判時未經注
      意之證據，且能證明原確定判決所認定之事實為錯誤者而言。已提出之證據而
      被捨棄不採用，原判並未敘明其理由者，應認為「漏未審酌」。所謂發見新證
      據，非指該項證據，於形式上在當時已經存在而言，應以對該證據內涵之真正
      意義有所發見為斷。判決以後成立之文書，其內容係根據另一證據作成，而該
      另一證據係成立於事實審法院判決之前者，應認為有新證據之存在。
  ３、關於歷審犯罪行為人之辨別及Ａ君縱火經歷事實：八十七年八月十三日凌晨一
      時二十分在指南派出所接受偵訊；身高一七○公分、頭髮平頭不長；下河堤渡
      溪之兩手肘磨破、雙腳擦傷、褲子磨破沾染血跡；Ａ君滯留中山館火場期間，
      其血液中必有異常高濃度一氧化碳成份，且幾天後才會分離。惟查，
  （１）聲請人並非目擊證人指述的縱火犯「甲○○」，聲請人身高一六四公分，案
        發頭髮很長。
  （２）請鈞院向台北看守所調取聲請人案發數日違法羈押之甲○○之人身大頭照、
        人身驗傷單及血液鑑析報告，可知聲請人全身無流血傷口，血液中無異常高
        濃度一氧化碳成份，足證聲請人未有下河堤渡溪之行徑，亦未滯留中山館火
        場之身體跡證甚明。
  （３）鈞院八十八年重訴字第七五號案卷內八十九年一月二十六日政治大學九二
        一、一○二二地震後校園建築物安全檢查會議紀錄（政大九十年元月方提出
        ），其中對中山館評語建議為「中山館前因火案，雖有部分中性化．．．，
        本次評估五棟校舍（中山館為其中一棟）於短期內安全無虞」，足證即使八
        十八年九二一、一○二二地震也未造成中山館結構燬損既遂，當然八十七年
        八月十三日藍色恐怖鬼火案亦未燬損既遂，應為未遂，此為法定新證據之再
        審事由。
  （４）吳志聰、李彩蓮所繪製之Ａ君逃逸路徑圖有二種、三種以上說法，但實際作
        法仍不得知，此為故意鑄成聲請人冤獄之構陷攀誣，亦為證言、證物虛偽證
        明之法定再審事由。綜上，依刑事訴訟法第四百二十條之規定，聲請再審及
        停止刑罰之執行，並提出左列證據：
      最高法院八十九年度台抗字第五二號裁定。
      冤刑偵卷書證─指南派出所之員警工作紀錄簿。
      聯合報八十七年八月十四日之圖文報導。
      刑案現場照片（燒毀床鋪不遠之三疊紙張資料仍完整保留）。
      九十一年十月血淚籲請陳情狀。
      九十二年八月十二日聲請提起非常上訴書狀。
二、按再審程序係就已確定之判決發現事實上錯誤而為救濟之方法，故再審之客體限
    於「確定判決」，此觀刑事訴訟法第四百二十條、第四百二十二條之規定即明。
    查本件再審聲請人係對於本院九十二年四月十四日九十二年度聲再字第一三一號
    所為駁回再審及停止刑罰執行聲請之裁定，表示不服，而具狀聲請再審，顯與再
    審聲請之規定不符，其聲請程序於法已有未合。次按，聲請再審應附具原判決之
    繕本，提出於管轄法院為之，刑事訴訟法第四百二十九條定有明文。聲請人為本
    件聲請時，未附具繕本，亦非適法。亦即縱認本院九十二年度聲字第一三一號裁
    定，得為再審之客體，聲請人得以上開「確定裁定」有再審之原因而聲請再審，
    聲請人亦應依法於聲請時附具確定裁定之繕本。聲請人未附具繕本，亦不合法定
    程序。綜上所述聲請人再審之聲請不能准許，應予駁回。又有關法院得以裁定停
    止刑罰之執行，限於法院認為有再審理由，應為開始再審之裁定時，始得為之，
    此觀刑事訴訟法第四百三十五條第一、二項之規定即明。聲請人再審之聲請，既
    不應准許，其聲請裁定停止刑罰之執行，即無理由，應併駁回。
三、聲請人再審之聲請既不合法定要件，則聲請人所指本院九十二年度聲再字第一三
    一號裁定有誤植裁判字號、誤認刑事訴訟法第四百三十四條第二項所定不得更以
    同一原因聲請再審之意旨而有違背法令情形及確有開始再審之實質理由云云，本
    院即毋需審酌，併此敘明。
據上論斷，依刑事訴訟法第四百三十三條裁定如主文。
中      華      民      國    九十二    年      十      月     三十     日
                              臺灣高等法院刑事第七庭
                                  審判長法  官  吳  啟  民
                                        法  官  蘇  隆  惠
                                        法  官  林  瑞  斌
右正本證明與原本無異。
如不服本裁定，應於收受送達後五日內向本院提出抗告狀。
                                        書記官  丁  淑  蘭
中      華      民      國    九十二    年      十      月     三十     日


司法院資訊處製作；財團法人民間司法改革基金會備份。
